最高法院刑事判決　　　　　　　九十六年度台上字第三二０號
上　訴　人　甲○○
上列上訴人因偽造有價證券案件，不服台灣高等法院台中分院中
華民國九十三年五月六日第二審判決（九十三年度上訴字第二四
三號，起訴案號：台灣彰化地方法院檢察署九十二年度偵字第四
八八二號），提起上訴，本院判決如下：
    主  文
原判決撤銷，發回台灣高等法院台中分院。
    理  由
本件原判決認定上訴人甲○○與陳玫杞（現改名為陳園如）原係
夫妻（業經法院判決離婚確定），二人因感情不睦，陳玫杞遂藉
申請職務調動而北上服務。詎上訴人於陳玫杞離家後，除未經陳
玫杞之同意，持陳玫杞留置家中之信用卡，前後多次偽簽陳玫杞
姓名刷卡消費（所犯偽造文書罪，經本院判處有期徒刑五月，如
易科罰金，以三百元折算一日，緩刑二年確定）外；另基於意圖
供行使之用而偽造有價證券之犯意，明知陳玫杞已表明要與其離
婚，竟利用陳玫杞漏未將支票簿、發票印章取走之機會，未經陳
玫杞之同意或授權，於民國九十年四月十八日在彰化縣永靖鄉○
○路○段二四九巷十一弄十九號住居處，盜用陳玫杞之印章，偽
以陳玫杞名義簽發如原判決附表編號二所示支票一張，將該票交
給不知情之泉發公司負責人劉世賢之妻張淑文，由劉世賢持往中
國農民銀行票貼現金，嗣經中國農民銀行提示後退票，訴請給付
票款，陳玫杞始知悉等情，因而撤銷第一審諭知上訴人無罪之判
決，改判論處其意圖供行使之用，而偽造有價證券罪刑，固非無
見。
惟查：(一)、刑事訴訟法第一百六十六條第一項、第一百七十一條
等有關被告詰問證人之規定，旨在發現真實及保障人權，屬憲法
第十六條保障人民訴訟權之權利之一，且屬憲法第八條第二項正
當法律程序所保障之權利，不當剝奪被告詰問證人之機會，不僅
妨害其訴訟防禦權之行使，亦有礙於真實之發現，自為法所不許
（參照司法院釋字第三八四號、第五八二號解釋）。又告訴人對
於相關案情之陳述，本質上屬於證人之身分，為確保被告對證人
之詰問權，證人於審判中，應依法定程序，到場具結陳述，並接
受被告之詰問，其陳述始得作為認定被告犯罪事實之判斷依據。
原審未使告訴人陳玫杞立於證人之地位，命其具結陳述，並接受
上訴人之詰問，給予辯白之機會，遽採其以告訴人之身分所為之
指訴，為上訴人論罪之重要依據，所踐行之訴訟程序難謂適法，
並有應於審判期日調查之證據而未予調查之違法。(二)、證人張淑
文於第一審證稱泉發公司有跟上訴人借支票，大約六年之久，上
訴人和他太太（指告訴人）都有開票給伊……上訴人和他太太所
開的票不一定是他們自己的票。又稱：「（問：借票時被告開票
，事後是否要經過他太太的同意？）不用……」等語（第一審卷
第六三頁背面、第六四頁、第六五頁正面）。如果無訛，是否指
泉發公司在告訴人向上訴人提出離婚之前，向上訴人借票時，告
訴人不一定均在場，且事後亦不用告知經告訴人同意？若然，參
以告訴人亦稱伊離家時沒有帶走支票及印章，後來四、五月時，
伊曾回家……但沒有向上訴人講過，叫上訴人不可開伊之支票等
語（第一審卷第六六頁背面）。上訴人於原審辯稱當時伊與告訴
人仍是夫妻，其二人之支票、印章都放在抽屜，可以隨時取用，
不須經過對方的同意，伊沿襲以往共同使用支票之習慣，簽發系
爭告訴人名義之支票，主觀上沒有偽造有價證券之意思等語（原
審卷第八０、八一頁）。是否全屬虛構而不足採，尚非無疑。究
竟上訴人簽發系爭支票時有無誤信之情形，原審未詳加調查釐清
，論述明白，遽為上訴人不利之認定，尚嫌速斷，並有理由不備
之可議。上訴意旨指摘原判決不當，尚非全無理由，應認有撤銷
發回更審之原因。
據上論結，應依刑事訴訟法第三百九十七條、第四百零一條，判
決如主文。
中　　華　　民　　國　九十六　年　　一　　月 　十八 　日
                      最高法院刑事第九庭
                          審判長法官  陳　正　庸
                                法官  賴　忠　星
                                法官  王　居　財
                                法官  林　開　任
                                法官  林　立　華
      本件正本證明與原本無異
                                      書  記  官
中　　華　　民　　國　九十六　年　　一　　月　二十九　日
                                                Ａ
